臺灣臺中地方法院簡易民事判決
　　　　　　 111年度沙簡字第526號
原      告  蔡阿芬  
被      告  陳彥華  

上列原告因被告過失傷害案件（本院110年度交易字第1569號）
，提起刑事附帶民事訴訟請求損害賠償（本院110年度交附民字
第542號），經本院刑事庭裁定移送前來，本院於民國111年11月
22日言詞辯論終結，判決如下：
    主      文
被告應給付原告新臺幣674,974元，及自民國110年12月17日起至
清償日止，依照週年利率5％計算之利息。
原告其餘之訴駁回。
本判決原告勝訴部分，得假執行。但被告如以新臺幣674,974元
為原告預供擔保後，得免為假執行。
    事實及理由
一、原告主張：被告未考領普通重型機車駕駛執照，仍於民國10
    9年12月5日9時55分許，騎乘車牌號碼000-000號普通重型機
    車(下稱190-DTJ號機車)沿臺中市大肚區華山路由北往南方
    向行駛，行至華山路西向路燈00885處時，本應注意車前狀
    況及兩車並行之間隔，並隨時採取必要之安全措施，且應注
    意欲超越同一車道之前車時，須先按鳴喇叭二單響或變換燈
    光一次，前行車減速靠邊或以手勢或亮右方向燈表示允讓後
    ，後行車始得超越，超越時應顯示左方向燈並於前車左側保
    持半公尺以上之間隔超過，行至安全距離後，再顯示右方向
    燈駛入原行路線，而依當時天候晴，日間自然照明，柏油路
    面乾燥、無缺陷、無障礙物，視距良好，並無不能注意之情
    事，竟疏於注意及此，適原告騎乘車牌號碼000-0000號普通
    重型機車(下稱MTY-1816號機車)，沿同路段同向行駛在被告
    之右前方，遭被告超車時擦撞其車輛左側，致原告人車倒地
    ，並受有左側脛骨粉碎性骨折、左側手部、拇指、食指、中
    指、無名指擦傷、左側膝部擦傷之傷害，並致原告受有下列
    損害：1.醫療費用新臺幣（下同）230,144元。2.交通費6,3
    80元：原告從大肚至光田綜合醫院就醫支出之交通費，共計
    22趟，每趟299元。3.看護費用部分：包括19日住院期間由
    親人看護，以每日2,000元計算看護費用，為38,000元，以
    及出院後需專人照顧3個月之看護費用18萬元。4.原告兒子
    工作損失25,925元：原告兒子請假照顧原告，每日工資1,70
    0元，無法工作15.25日，共損失25,925元。5.中醫門診就醫
    20次，每次250元，共5,000元。6.中醫自費保健藥品、藥膏
    15,000元。7.原告工作損失75,000元：原告在自助餐工作每
    月薪資為25,000元，有3個月無法工作，損失75,000元。8.
    精神慰撫金20萬元。以上損害共計775,449元。為此，爰依
    侵權行為法律關係請求被告給付。並請求法院判決：被告應
    給付原告800,000元，及自刑事附帶民事訴訟日（即110年12
    月16日）起至清償日止，依照年息5％計算之利息。
二、被告抗辯：照片中我與原告的機車擦痕完全不符，我超車有
    保持安全距離，她在我後面我也沒有撞到她，她是如何受傷
    的我也不知道。
三、法院之判斷：
（一）原告主張被告於上述時間、地點騎乘190-DTJ號機車沿臺
      中市大肚區華山路由北往南方向行駛，行至華山路西向路
      燈00885處時，本應注意車前狀況及兩車並行之間隔，並
      隨時採取必要之安全措施，且應注意欲超越同一車道之前
      車時，須先按鳴喇叭二單響或變換燈光一次，前行車減速
      靠邊或以手勢或亮右方向燈表示允讓後，後行車始得超越
      ，超越時應顯示左方向燈並於前車左側保持半公尺以上之
      間隔超過，行至安全距離後，再顯示右方向燈駛入原行路
      線，而依當時天候晴，日間自然照明，柏油路面乾燥、無
      缺陷、無障礙物，視距良好，並無不能注意之情事，竟疏
      於注意及此，適原告騎乘MTY-1816號機車，沿同路段同向
      行駛在被告之右前方，遭被告超車時擦撞其車輛左側，致
      原告人車倒地，並受有左側脛骨粉碎性骨折、左側手部、
      拇指、食指、中指、無名指擦傷、左側膝部擦傷等傷害之
      事實，已據原告提出光田醫療社團法人光田綜合醫院診斷
      證明書、收據、衛生福利部中央健康保險署中醫門診資料
      為證。又被告上開過失傷害行為，經臺灣臺中地方檢察署
      檢察官偵查後，以110年度偵字第20139號提起公訴後，經
      本院以110年度交易字第1569號判決被告犯汽車駕駛人無
      駕駛執照而過失傷害人罪，處有期徒刑2月，如易科罰金
      ，以1,000元折算1日確定在案，有刑事判決書可參，並據
      本院調取刑事偵審卷宗核閱無誤，被告雖以前情抗辯，但
      本院審酌上述資料，認被告上述無過失抗辯，與客觀事實
      不符，應無可採，應認原告主張為真。　
（二）按因故意或過失，不法侵害他人之權利者，負損害賠償責
      任；汽車、機車或其他非依軌道行駛之動力車輛，在使用
      中加損害於他人者，駕駛人應賠償因此所生之損害；不法
      侵害他人之身體或健康者，對於被害人因此喪失或減少勞
      動能力或增加生活上之需要時，應負損害賠償責任；不法
      侵害他人之身體、健康、名譽、自由、信用、隱私、貞操
      ，或不法侵害其他人格法益而情節重大者，被害人雖非財
      產上之損害，亦得請求賠償相當之金額，民法第184條第1
      項前段、第191條之2前段、第193條第1項、第195條第1項
      前段分別定有明文。被告就本件車禍之發生為有過失，業
      如前述，且被告之過失行為與原告所受傷害間，具有相當
      因果關係，被告自應負侵權行為損害賠償責任，是原告依
      上開規定請求被告賠償損害，即屬有據。茲就原告之各項
      請求分述如下：
  1、醫療費用部分（包括原告主張之實支醫藥費230,144元、中
     醫門診5,000元、中醫自費保健藥品、藥膏15,000元）：原
     告提出光田醫療社團法人光田綜合醫院診斷證明書、收據
     （共15張、合計230,264元）、衛生福利部中央健康保險署
     中醫門診資料（共19筆、合計1,710元）為證，此部分共計
     231,974元（計算式：230264+1710＝231974），應與准許。
     原告逾此部分之請求，因未提出證據證明，應予駁回。
　2、交通費6,380元部分：原告並未提出任何因搭乘交通工具就
     醫而支出交通費用之證明資料，本院即無從認定原告此部
     分主張為真。
  3、看護費用部分（包括親人、先生與兒子照顧之親屬看護共
     計243,925元、計算式：38000+180000+25925＝243925）：
     依據原告提出之光田醫療社團法人光田綜合醫院診斷證明
     書記載，原告於109年12月5日至109年12月23日住院19天，
     術後需專人照顧三個月，因此原告因本件車禍受傷，需看
     護之日期為109日（計算式：19+30X3＝109），原告主張以
     每日2,000元計算，本院認為適當，則依此計算，原告得請
     求之看護費用為218,000元（計算式：2000X109＝218000）
     。原告逾此部分之請求，應無理由。
　4、原告工作損失75,000元部分：依據原告提出之光田醫療社
     團法人光田綜合醫院診斷證明書記載，原告於109年12月5
     日至109年12月23日住院19天，術後須休養與復健六個月，
     依此，原告因本件車禍受傷而無法工作之期間應為199日（
     計算式：19+30X6＝199），原告雖稱其在自助餐工作每月薪
     資為25,000元，但並未提出證據證明。本院認為原告為44
     年1月生，於車禍發生之109年12月5日為65歲又11個月，應
     認為尚有工作能力，本院以109年度基本工資23,800元計算
     ，原告因本件車禍受傷無法工作之損失為157,873元（計算
     式：23800X199/30＝157873，元以下四捨五入），原告僅請
     求其中75,000元，應與准許。
  5、精神慰撫金：按精神慰藉金之賠償須以人格權遭遇侵害，
     使精神上受有痛苦為必要，其核給之標準固與財產上損害
     之計算不同，惟非不可斟酌雙方身分資力與加害程度，及
     其他各種情形核定相當之數額。查原告因本件車禍受有前
     揭傷害，於車禍當日進行右側橈骨骨折固定手術而住院4日
     ，堪認原告確受有相當程度之疼痛，精神上亦受相當之痛
     苦，則原告請求被告賠償精神慰撫金，自屬有據。本院審
     酌前述兩造身分、地位、經濟狀況及原告所受傷害等一切
     情狀，並參酌調閱之兩造稅務電子閘門財產所得調件明細
     表資料，認原告請求精神慰藉金以15萬元為適當。
  6、從而，原告得請求被告賠償之金額為674,974元（計算式：
     231974+218000+75000+150000＝674974）
（三）給付無確定期限者，債務人於債權人得請求給付時，經其
      催告而未為給付，自受催告時起，負遲延責任。其經債權
      人起訴而送達訴狀，或依督促程序送達支付命令，或為其
      他相類之行為者，與催告有同一之效力；遲延之債務，以
      支付金錢為標的者，債權人得請求依法定利率計算之遲延
      利息；應付利息之債務，其利率未經約定，亦無法律可據
      者，週年利率為5%，民法第229條第2項、第233條第1項前
      段、第203條分別定有明文。本件原告對被告之侵權行為
      損害賠償債權，核屬無確定期限之給付，經原告之催告而
      未為給付，被告始負遲延責任，是原告請求被告自提起民
      事訴訟並告知之次日即110年12月17日，按週年利率5％計
      算遲延利息，核無不合。逾此部分之利息請求為無理由，
      應予駁回。
四、綜上所述，原告依侵權行為之法律關係，請求被告給付674,
    974元，及自110年12月17日起至清償日止，按週年利率5％計
    算之利息，為有理由，應予准許；逾此範圍之請求，為無理
    由，應予駁回。　
五、本件原告勝訴部分依民事訴訟法第389條第1項第3款規定，
    應依職權宣告假執行。另依民事訴訟法第436條第2項、第39
    2條第2項規定，依職權酌定相當之擔保金額，宣告被告預供
    擔保而免為假執行。
六、本件因係由刑事庭移送前來之刑事附帶民事訴訟，依刑事訴
    訟法第505條第2項之規定，免納裁判費用，因本件無訴訟費
    用之支出，爰不就訴訟費用之負擔為裁判之諭知，附此敘明
    。　　　　
中　　華　　民　　國　　111 　年　　12　　月　　6 　　日
                        臺灣臺中地方法院沙鹿簡易庭
                            法  官  劉國賓
以上為正本，係照原本作成。
如不服本判決，應於判決送達後20日內向本院提出上訴狀並表明
上訴理由（須附繕本）；如委任律師提起上訴者，應一併繳納上
訴審裁判費。
中　　華　　民　　國　　111 　年　　12　　月　　6 　　日
                            書記官  張隆成